臺灣高等法院民事判決　九十一年度上易字第五四七號
　　　上　訴　人　宏柏實業股份有限公司
　　　法定代理人　張王雪玉
　　　被上訴人　　香港商艾瑞有限公司台灣分公司
　　　法定代理人　孫達寧
右當事人間損害賠償事件，上訴人對於中華民國九十一年四月三十日臺灣板橋地方法
院八十九年度訴字第一九六六號第一審判決提起上訴，本院判決如左：
    主      文
上訴駁回。
第二審訴訟費用由上訴人負擔。
    事      實
甲、上訴人方面：
  一、聲明：
    (一)原判決不利於上訴人之部分廢棄。
    (二)右廢棄部分，被上訴人在第一審之訴及其假執行之聲請均駁回。
    (三)第一、二審訴訟費用均由被上訴人負擔。
  二、陳述：除與原判決記載相同者，茲引用之外，補陳：
    (一)被上訴人未將系爭烘烤爐買賣之報價發票簽名回傳予上訴人，雙方約定之交易
      方式即未完成，則依民法第一百六十六條規定，在被上訴人無反證證明報價發
      票之簽回僅為保全契約之證據方法前，系爭買賣契約尚未成立：
      1.兩造於八十七年間即開始進行交易，因被上訴人無信用狀而以現金交易，上
        訴人遂要求被上訴人須將報價發票（proforma invoice）簽回，始出貨予被
        上訴人。兩造皆有認知報價發票簽回，乃兩造所應遵循之交易方式，此由上
        訴人於原審提出之被證六、九、十四報價發票上均載有「Please kindly
        accept the Invoice by signing and returning a copy thereof」等字樣
        （譯為：請於收到該報價發票後簽名並回傳），嗣後被上訴人均已簽名回傳
        可稽；此外被上訴人於九十一年七月十二日原審自陳：「八十八年三月雙方
        剛開始來往時，有要求報價發票簽回，但後來因雙方逐漸熟識，故八十八年
        六月後之交易即無簽回之要求」等語，亦可知報價發票之簽回為兩造交易所
        約定應遵循之方式。至於被上訴人主張八十八年六月以後，因雙方逐漸熟稔
        ，故不要求簽回報價發票，則為被上訴人單方面論述，被上訴人並未證明八
        十八年六月後兩造另有無須簽回報價發票之合意。
      2.系爭烘烤爐買賣之報價發票上雖無如前所述「Please kindly accept the
        Invoice by signing and returning a copy thereof」，惟「Confirmed
        and accepted by Araco Manufacturers Ltd.And Tall & Stout
        Industrial Corp.」（譯為：前述內容由被上訴人公司及上訴人公司簽名確
        認之），益報價發票須經兩造簽名確認，為兩造間約定之交易方式。
      3.被上訴人於原審提出原證十一至十五報價發票，因上訴人資料保存不全，故
        無法提出被上訴人當時簽回之報價發票。事實上，兩造過去之交易文件皆以
        傳真為之，因上訴人之傳真機使用感熱紙，時日經過，感熱紙上顯現之文字
        逐漸淡去，加上上訴人之業務人員未將傳真之文件影印存檔，致兩造過去交
        易雖有二、三十筆之多，除上訴人於原審提出被上訴人簽回之報價發票外，
        其餘上訴人皆已無法提出。
      4.原審判決認上訴人於原審提出之證物十一至十四之二次交易，因被上訴人未
        另行製作原本簽回，故僅具有證據保全之意義。惟查兩造間之文件往來，無
        論是被上訴人之訂貨單，或是上訴人之報價發票，皆以傳真之方式為之，此
        由兩造提出之證據可見，原審以前開理由認定兩造間並無報價發票簽回之約
        定，實有可議。
      5.原審判決認定上訴人於原審提出證物五、六之交易，係因被上訴人當初未以
        書面下訂單，嗣後上訴人自製報價發票要求被上訴人簽回以為憑證，該次交
        易顯非以被上訴人簽回為買賣契約之成立方式。然被上訴人於原審辯稱該次
        交易其並未簽訂單予上訴人，係上訴人自行先傳真前述證物六報價發票予被
        上訴人，非但不符一般交易習慣，且與兩造過去之交易習慣有違，蓋兩造除
        此之外之所有交易皆係由被上訴人先發訂單予上訴人，不可能獨此次交易未
        由被上訴人先簽發訂單即出具報價發票。是上訴人所稱：該筆交易被上訴人
        確有簽發訂貨單，今因文件保存不全至無法尋獲該紙訂單云云，實為可採。
      6.上訴人於八十九年四月二十六日發函與上訴人告知要以不銹鋼材質取代鐵弗
        龍材質，係因上訴人原使用鐵弗龍材質生產製造之烘烤爐易生剝落，故改以
        不銹鋼材質製造，由上訴人之業務人員通知負責之客戶烘烤爐材質變更一事
        ，亦有上訴人發予其他客戶之信函（被證十）可憑。且由上訴人於八十九年
        四月二十六日發予被上訴人之信函僅說明烘烤鑪之材質將以不銹鋼材質替代
        鐵弗龍一事，未再就烘烤鑪之其他材質說明，亦未提及訂單或買賣，可見該
        函確實為上訴人公司單純就烘烤爐之材質改以不銹鋼代替鐵弗龍一事通知客
        戶，而非就任何特定買賣之標的物與被上訴人說明討論。被上訴人據此認定
        系爭買賣契約已成立生效，實有違誤。
    (二)退步縱認系爭買賣契約已有效成立，被上訴人請求賠償所失利益部分，亦應扣
      除上訴人未如期交付貨物所節省之貨物裝卸、運送等成本費用，始為合理：
      被上訴人雖主張：其與德國客戶約定ＦＯＢ之交易條件，並於原審提出原證五
      為憑。惟被上訴人應先提出經認證之原本，始能確認該證物之真正。且在ＦＯ
      Ｂ之交易條件下，賣方（以被上訴人與其德國廠商間之交易而言，賣方即指被
      上訴人）應負擔之費用除貨物運送費用外，尚有：(1)取得輸出許可證或任何為
      貨物出口所必須之其他政府許可證之費用；(2)因出口所須繳交之稅捐、規費或
      手續費；(3)貨物習慣上之包裝費用；(4)交運貨物所必須之任何查驗作業（如檢
      查品質、丈量、過磅、計數）費用；(5)提供習慣上之清潔單證，證明貨物交運
      到指定之船舶上之費用。是被上訴人請求賠償所失利益部分，應扣除上列成本
      費用，始為實際所失利益。
  三、證據：除援用原審所提證據外，補提張錦源著國際貿易實務第五六頁為證。
乙、被上訴人方面：
  一、聲明：
    (一)上訴駁回。
    (二)第二審訴訟費用由上訴人負擔。
  二、陳述：除與原判決記載相同者，茲引用之外，補陳：
　　(一)原證八信函確係兩造間買賣契約成立後，上訴人就買賣標的物配件之材質設計
　　　進一步與被上訴人說明、討論，絕非上訴人所謂僅為單純通知全體客戶：
      1.上訴人雖辯稱原證八信函並非就與被上訴人間買賣之標的物討論，並提出被
        證十信函為憑。惟查原證八信函係上訴人於八十九年四月二十六日發予被上
        訴人，而被證十信函係上訴人於八十九年四月一日發予另一家客戶，設係如
        上訴人所言因產品更換而通知全體客戶，則各個客戶通知之時點應至為相近
        ，方屬合理，惟上開兩封信函之時間相差近一個月，可見上訴人之主張不實
        在。又依原證八信函之記載：「Please note that from Feb.2000, the
        material of the above mentioned accessories had bee changed from
        Teflon to Stainless Steel......」（譯為：自八十九年二月開始，上述
        產品之配件由鐵弗龍改為不銹鋼），可知上訴人已自認鐵弗龍之材料於八十
        九年二月間即已變更，依常理若上訴人要通知各個客戶，早在二月間即通知
        ，豈有遲至四月始為通知之理。甚者，被證十信函第一行記載：「Thank
        you for your fax message today」等字樣，可知該函係上訴人回覆客戶之
        回函，而非單純通知客戶之信函；且上訴人若其主張通知其客戶之行為，何
        以至今僅能提出一封信函？
      2.依上訴人法定代理人之女兒張柏鈴於原審時承認當初上訴人傳真材質改為不
        銹鋼，並要求被上訴人表示意見是否同意時，被上訴人確有傳真向上訴人表
        示「ｏｋ」同意改為不銹鋼云云，更足以證明原證八信函並非一般宣傳函，
        而係徵詢買方即被上訴人之同意函，上訴人在該函上特別註明要求被上訴人
        表示意見（Please Comment）字樣。
      3.上訴人雖辯稱：其未能提出被上訴人當時簽回之報價發票，乃因時間久遠而
        無法提出云云。惟查上訴人既得提出八十八年三月之文件，何以八十八年六
        月之文件未能提出？且被上訴人提出之交易證明多達七筆，上訴人豈可能連
        一筆資料均未留底？可見上訴人所辯均係推捼，不足採信。
    (二)被上訴人並無節省貨物裝卸、運送等成本費用之問題，上訴人主張扣除此等費
      用，係屬無稽：
      1.上訴人於上訴審準備程序已近完畢而將行言詞辯論之際，方否認被上訴人於
        原審時提出之原證五文件之真正，顯有民事訴訟法第四百四十七條第四款規
        定「因當事人故意或重大過失未於第一審程序提出者」之情形，應予駁回，
　　　　不予審認。況被上訴人若非已接德國客戶之訂單，何需向上訴人訂貨並指明
　　　　送貨地點？尤有甚者，不僅上訴人前已proforma invoice確認被上訴人之訂
　　　　單，被上訴人更已提出經德國客戶認證之索賠函，若非被上訴人與德國客戶
　　　　間之買賣為真，何來此函？上訴人明知被上訴人與德國客戶間之訂單為真正
　　　　，故為不實否認，顯係延滯訴訟，不足採信。
      2.所謂「ＦＯＢ」之交易條件，係指在出口港船上交貨的條件。依此條件交易
        時，賣方須在約定日期或期間內，在指定裝船港，將貨物交到買方所指定之
        船上，並負擔貨物越過船舷欄杆以前的一切危險與費用；而買方須負責租傭
        船舶或預洽裝貨所需艙位，並負擔貨物越過船舷欄杆以後的一切危險與費用
        。本件被上訴人與德國客戶間之交易條件為ＦＯＢ，故被上訴人與德國客戶
        間之交易，被上訴人並無貨物運送費用。而兩造間之交易條件亦為ＦＯＢ，
        此觀上訴人自製之原證四「PROFORMA INVOICE」上明載：「ＦＯＢ香港」「
        T/T when received the copy of B/L」等字樣，依約上訴人必須將貨物包
        裝、運送、查驗後上船，並取得載貨證券交予被上訴人，以履行其為出賣人
        之貨物交付義務，故在出口港所有之相關費用均由上訴人負擔，被上訴人並
        無負擔之必要。換言之，被上訴人因同時身兼買受人及出賣人之身份，故原
        來在履行與德國客戶之出賣人交貨義務時須支付之費用，即由上訴人吸收及
        負擔，被上訴人並無負擔之情。
  三、證據：援用原審所提證據。
    理      由
一、被上訴人起訴主張：伊於八十九年四月二十日以ＡＭ╲一三八、ＡＭ╲一三九、
　　ＡＭ╲一四０號三張訂單，向上訴人訂購共計六千六百台烘烤爐，雙方約定每台
　　價金為美金（下同）二十八元，分批分期出貨，上訴人亦開出proforma invoice
　　予以承諾。詎上訴人事後竟不出貨，伊一再以存証信函催促，上訴人仍不履行。
    因伊原欲將烘烤爐每台三十二元之價格出售予德國廠商SEGU International
    Trading，因上訴人之違約不履行，致伊受有預期利益二萬六千四百元之損失，
    且該德國廠商更要求伊賠償違約損害五萬二千八百元。爰基於債務不履行之法律
    關係，先位聲明：請求判令上訴人賠償伊所受損害及所失利益共計七萬九千二百
    元及法定遲延利息，備位聲明：請求判令上訴人賠償新臺幣二百五十三萬四千四
    百元及其法定遲延利息等情（原審判准被上訴人先位請求二萬六千四百元及法定
    遲延利息部分，駁回其餘請求，被上訴人就敗訴部分並未聲明不服）。
    上訴人則以：兩造間向來之買賣方式係：被上訴人向伊提出訂單，伊接獲訂單後
    ，則出具報價發票予被上訴人，被上訴人若同意報價發票上之內容，應在報價發
    票上簽名並回傳予伊，待伊接獲報價發票時，兩造間之買賣契約始告成立。本件
    買賣因被上訴人未將報價發票簽名回傳予伊，故未成立；退步縱認系爭貨品買賣
    契約成立，被上訴人請求賠償所失利益部分，亦應扣除其因而節省之貨物裝卸、
    運送等成本費用，始為合理等語，資為抗辯。
二、經查被上訴人曾於八十九年四月二十日發出ＡＭ╲一三八、ＡＭ╲一三九、ＡＭ
　　╲一四０號訂單，向上訴人訂購合計六千六百台烘烤爐，約定每台價格二十八元
　　，分批分期出貨，上訴人嗣開出proforma invoice（預開發票，上訴人稱為報價
　　發票）等事實，業據被上訴人於原審提出訂單三紙、預開發票一張為證（原審卷
　　第八至十一頁），復為上訴人所不爭執，應堪信為真實。
三、觀察被上訴人於八十九年四月二十日對上訴人發出之ＡＭ＼一三八、一三九、一
    四０號三張訂單（原審卷第八至十頁），內容表明：向宏柏實業股份有限公司分
    別訂購烘烤爐（Convection Oven）二千六百四十個、二千六百四十個、一千三
    百二十個（共計六千六百個），報價每台二十八元，分批分期出貨，出貨日期八
　　十九年五月五日、五月十九日、同年六月二日，ＦＯＢ交易條件，招牌為TURBO
    3000，運送起迄點：香港至漢堡等事項，衡諸一般貿易實況，顯非詢價之意思
　　表示，而係對上訴人發出承買之要約；上訴人於收受上開三張訂單後出具預開發
　　票（原審卷第十一頁），其上亦載明：對方訂單號碼（ＡＭ一三八、一三九、一
　　四０），貨物烘烤爐（Convection Oven）、總數六千六百個、每個二十八元，
　　總價十八萬四千八百元、招牌（TURBO 3000）、ＦＯＢ交易條件、載貨港香港、
　　到貨港漢堡等項，均與被上訴人之上開三張訂單一致，應認係對於被上訴人所為
　　應買要約意思表示予以承諾。
四、揆諸貿易實務上，常見買方發出訂單，賣方便依此發出預開發票，買方據此申請
　　輸入許可證，或辦理結匯並申請開發信用狀，是預開發票具有確認買賣契約意思
　　表示合致之特性，苟買方提出訂單之內容依法可認係要約之意思表示，而賣方出
　　具之預開發票內容復係對於買方所為承買要約予以承諾，則因我民法對於買賣契
　　約並未規定必須為書面契約，而屬諾成契約，則除兩造應契約之方式另有約定外
　　，兩造間之買賣契約即屬成立。本件被上訴人主張：上訴人發出預開發票，即係
　　對於伊發出之要約予以承諾，故兩造上開三張訂單之買賣契約業已成立；上訴人
　　否認上開買賣業已成立，並以前詞置辯。是故，兩造爭執之重點在於：(一)兩造間
　　之買賣契約，有無約定須另以被上訴人將預開發票簽回予上訴人，為契約成立之
　　一定方式？(二)兩造間之買賣成立，上訴人未依約出貨，被上訴人得否請求上訴人
　　負損害賠償責任？被上訴人得請求之損害賠償範圍？
五、兩造間有無約定須以被上訴人將預開發票簽回，為契約成立之一定方式？經查：
  (一)按買賣契約為諾成契約，除契約當事人約定其契約須用一定方式者，在該方式未
    完成前，推定其契約不成立，民法第一百六十六條定有明文。復按契約當事人約
    定其契約須用一定之方式者，在該方式未完成前，推定其契約不成立，固為民法
    第一百六十六條所明定，但當事人約定其契約須用一定之方式，有以保全其契約
    之證據為目的者，亦有契約須待一定方式完成契約始行成立之意思者，同條不過
    就當事人意思不明之情形設此推定而已，若當事人約定其契約用一定方式，係以
    保全契約之證據為目的，非屬契約成立之要件，其意思已明顯者，即無適用同條
    規定之餘地，最高法院二十八年滬上字第一一○號判例著有明文。
  (二)上訴人辯陳：兩造約定以：被上訴人接獲伊出具之預開發票後，被上訴人尚須將
　　預開發票簽名發回予伊，為買賣契約成立之一定方式，而非為保全證據之目的一
　　節，此為被上訴人所否認，則依民事訴訟法第二百七十七條規定，應由上訴人就
　　其主張有利於己之上開事實負舉證責任。就此，上訴人自陳：兩造並無書面約定
　　一般交易條款，而係言詞約定以被上訴人簽回預開發票，作為契約成立之一定方
　　式（本院卷第五八頁），並以兩造前於八十八年三月三日、四月一日、七月三日
　　、十二月十八日、八十九年一月二十六日共計五次交易為例，提出如原審被證二
　　至九、被證十一至十四經被上訴人簽回之預開發票五件為證（原審卷第五七至六
　　九、一一七至一二四頁）。被上訴人否認兩造間有上開言詞合意，亦舉出兩造之
　　前由被上訴人發出訂單，上訴人出具預開發票承諾後，上訴人即出貨之交易方式
　　，有八十八年一月二十六日、六月十日、十月六日、十一月十一日、八十九年三
　　月二十日共計五次為例，並提出該五次交易之訂單與預開發票各五件作為反證（
　　原審卷第三八至四三、八二至九三頁，詳原證十至十五）。
　(三)上訴人針對被上訴人提出之五次無須由被上訴人簽回預開發票即行出貨之交易情
　　形，無法說明原因。反觀上訴人所舉五次曾經被上訴人簽回預開發票之交易，茲
　　分析如下：
    1.查兩造間於八十八年三月三日、四月一日之兩次交易，上訴人雖提出經被上訴
      人簽回之估價單影本二紙（原審卷第一一七至一二四頁），惟因上訴人未提出
      原本而遭被上訴人否認為真正。按不能提出文書之原本者，法院依其自由心證
      斷定該文書影本之證據力，民事訴訟法第三百五十三條第二項定有明文。本件
      上訴人陳述：兩造間買賣通常以傳真方式送達交易文件之情（本院卷第五九頁
　　　），衡諸社會一般常情，交易雙方先以傳真送達文件固所在多有，旨在爭取時
　　　間，惟傳真文件常用之感光紙會隨時日經過而褪去，故其後必仍寄發原本，使
　　　兩造交易有規範之依歸。查本件上訴人提出前開經被上訴人簽回之預開發票影
　　　本二件，應係被上訴人接獲上訴人之預開發票後，在其上簽名並以傳真方式送
　　　達上訴人，雖上訴人未能提出原本為憑，惟自兩造均不否認該二次買賣均已依
　　　約履行完畢，可見該二次買賣均有效成立，而上訴人從未要求被上訴人另行交
　　　付原本之情觀察，因認此二次係被上訴人簽回，表示收到上訴人承諾通知之意
　　　思，於法律上僅有證據保全之意義，而非以被上訴人簽回預開發票為買賣契約
　　　成立之一定方式。
    2.又兩造於八十八年七月三日交易，係以ＦＯＢ為交易條件之買賣，由被上訴人
      提出訂單，上訴人出具預開發票後被上訴人簽回，已據兩造一致陳明，並有訂
      單及預開發票可稽（原審卷第五七至六十頁），堪信為真。惟此次被上訴人發
　　　出之訂單，其上並未指定裝貨之船隻，上訴人出具之預開發票上則記載「Ves-
　　　sel（ 裝運船隻）：Ming South V.A928W」，該船隻是否為被上訴人欲指定者
　　　？就此種買賣之非必要之點，上訴人為上開船隻之要約，被上訴人將預開發票
　　　簽回，就此非必要之點予以承諾，核僅係就非必要之點達成合意；惟兩造前已
　　　就買賣契約必要之點已達合致，仍難以被上訴人就非必要之點而將估價單簽回
　　　，遽以認定為契約成立之一定方式。
    4.上訴人就八十八年十二月十八日交易，僅提出預開發票單及被上訴人之簽回為
　　　憑（原審卷第六二至六五頁），惟被上訴人此自承：該次交易伊簽回預開發票
　　　，係因該次交易伊根本未以書面下訂單，由上訴人自製預開發票要求伊簽回作
　　　為憑證等語（原審卷第七九頁），而本件上訴人復無法提出被上訴人發出之訂
　　　單，自應認被上訴人之陳述可採，是該次交易亦非以被上訴人簽回預開發票為
　　　買賣契約之成立方式。
    5.上訴人另就八十九年一月二十六日交易，提出訂單及預開發票可參（原審第六
      六至六九頁）。查被上訴人發出之訂單（原審卷第六六頁），交貨日期記載八
      十九年二月十五日，惟上訴人出具之預開發票（原審卷第六七頁）則記載交貨
      日期為八十九年二月二十一日，顯係將被上訴人就出貨日期之要約為變更，則
      依民法第一百六十條第二項規定，依法視為拒絕原要約而為新要約，而被上訴
      人將前開預開發票簽回送達上訴人，顯係對上訴人所為交貨日期新要約予以承
      諾，尚非上訴人所謂：兩造買賣踐行被上訴人簽回作為契約成立之一定方式。
  (四)再上訴人曾於八十九年四月二十六日寄發函文，其內表明：「伊所生產之烘烤爐
    配件有所變更，以不鏽鋼取代鐵氟龍，如對產品有任何問題，請與伊連絡」等語
    ，業據被上訴人於原審提出該函一份為證（原審卷第三六頁）。上訴人不否認該
    函件之真正，僅辯稱：伊非就系爭買賣之標的物與被上訴人討論，而係於八十九
　　年三、四月間伊公司之產品配件材質變更，因而陸續發文通知伊之客戶云云，並
　　提出伊發予其他客戶之函件為憑（原審卷第七十至七五頁）。惟依上訴人發出之
　　上開函件中載明：產品配件材質係自八十九年二月起，即自鐵氟龍變更為不鏽鋼
　　云云（原審卷第三六頁），如上訴人欲向客戶廣泛通知材質變更之事項，自應於
　　八十九年二月該時起寄發通知，始符常情，焉有遲至八十九年四月下旬始為通知
　　之理？更何況，被上訴人前於八十九年三月二十日亦曾向上訴人訂購二六四０台
　　相同之烘烤爐產品，有訂單及預開發票在卷足考（原審卷第九一、九二頁），該
　　次上訴人出具之預開發票上已註明：「Optional Accsessories: StainlessExte
　　nder Ring, Stainless Steam Basket,Lid Holder, Skewers」（原審卷第九二
　　頁），該次買賣早已履行完畢，顯見被上訴人早已知悉並同意配件材質變更，可
　　見上訴人所述係因配件材質變更而於八十九年四月廿六日發函預先告知被上訴人
　　上情一節，顯與事實不符。再從本件被上訴人於八十九年四月二十日發出之三張
　　訂單，其上仍與以前訂單記載相同，上訴人嗣出具之預開發票亦註明配件材質為
　　不鏽鋼，復於八十九年四月二十六日之此函件中特別註明請被上訴人「表示意見
　　」（Please Comment）等情觀之，益徵上訴人係因被上訴人之系爭三張訂單而再
　　為材質變更為不鏽鋼之新要約，上訴人於上開四月二十六日函件並未限定被上訴
　　人應於何期限內予以承諾，至五月三日始發另一函件告知被上訴人未於二週內簽
　　回，有八十九年五月三函件可按（原審卷第九五頁），復據證人徐雲湘及另一證
　　人即上訴人之業務經理張柏鈴證陳一致在卷（原審卷第五０至五一、一二九至一
　　三０頁），則被上訴人於同年五月三日即將預開發票簽回（原審卷第八十頁）就
　　上訴人所為系爭買賣之產品配件材質變更之新要約予以承諾，自上訴人於八十九
　　年四月二十六日所發新要約起算，並未逾二週之承諾期限，故兩造間就系爭三張
　　訂單之買賣契約有效成立至明。故上訴人所辯：伊因材質變更而廣泛通知被上訴
　　人，非為系爭買賣而為通知等情，顯不可採。
  (五)依上堪認：上訴人所舉五次交易，或因僅具有證據保全之意義，或因上訴人出具
    之預開發票所列交易條件與被上訴人之訂單內容有所變更，上訴人為新要約，故
　　需被上訴人再予簽回就新要約予以承諾，均不足以證明兩造間有以被上訴人簽回
　　預開發票作為買賣契約成立一定方式之合意；更何況，被上訴人舉出之五次交易
　　，均無被上訴人簽回預開發票，而兩造業均已履約完畢之情觀察，益徵兩造間並
　　無上開合意，故上訴人之主張，委無足採。
六、本件兩造就系爭三張訂單之買賣契約業已有效成立，上訴人其後未依預開發票所
    列出貨日期給付貨物，顯係債務不履行，自應依債務不履行之規定負損害賠償責
    任，茲就被上訴人請求賠償之所失利益二萬六千四百元部分審酌如下：
  (一)按損害賠償，除法律另有規定或契約另有訂定外，須填補債權人所受損害與所失
    利益。而依通常情形，或依已定之計劃、設備，或其他特別情事，可得預期之利
    益，視為所失利益，民法第二百十六條第一、二項定有明文，準此，凡依外部客
    觀情事觀之，足認其已有取得利益之可能，因責任原因事實之發生，致不能取得
    者，即為所失之利益，應由債務人賠償，不以確實可取得之利益為限，最高法院
    八十九年度台上字第二四九號判決著有明文。
  (二)查本件被上訴人係因其於八十九年四月二十日接獲德國廠商SEGU International
    Trading（編號亦為ＡＭ一三八、一三九、一四０）以每台三十二元之價格向其
    購買系爭烘烤爐產品六千六百個，分批出貨日期定在同年五月十至十五日間、二
    十至二五日間、七月七日，ＦＯＢ交易條件之訂單，其因而向上訴人發出同樣編
    號之系爭三張訂單購買系爭貨品等情，業據被上訴人於原審提出德國廠商之訂單
　　影本一紙為憑（原審卷第十二頁）。將上開訂單與系爭三張訂單、上訴人出具之
　　預開發票對照觀察，二買賣之品牌均為TURBO 3000，約定系爭貨品之送貨地點為
　　德國漢堡可明上情。上訴人於原審既未爭執該證據之真正，被上訴人自毋庸提出
　　原本，且本院綜觀二處訂單之交易條件，而得出上述心證，則上訴人於本審始翻
　　異前詞爭執被上訴人未提出上開德國廠商之訂單原本，不足以動搖本院前述心證
　　。次查被上訴人向上訴人購買系爭貨品之成本為每台二十八元，轉售後每台可得
　　三十二元，則被上訴人每台可獲利四元，系爭三張訂單共計六千六百台，被上訴
　　人就系爭買賣依已定之計劃可獲得預期之利益總計為二萬六千四百元，因可歸責
　　於上訴人債務不履行之事由，致被上訴人無法取得上開利益，自屬被上訴人因而
　　受到所失利益之損失灼然。
  (三)上訴人另指陳：被上訴人之所失利益二萬六千四百元，應扣除其因而減省如：裝
    卸、運送等成本費用，始為合理云云；被上訴人否認本件因上訴人未出貨因而減
    省上開成本費用。查本件被上訴人向上訴人以ＦＯＢ交易條件購貨後，再以ＦＯ
    Ｂ交易條件出售予德國廠商SEGU International Trading，約定由上訴人之工廠
    自香港送貨至德國漢堡，已如上述，而所謂「ＦＯＢ」之交易條件，係指在出口
    港船上交貨的條件，依此條件交易時，賣方須在約定日期或期間內，在指定裝船
    港將貨物交到買方所指定之船上，並負擔貨物越過船舷欄杆以前的一切危險與費
    用，買方須負責租傭船舶或預洽裝貨所需艙位，並負擔貨物越過船舷欄杆以後的
    一切危險與費用，是本件被上訴人既指定上訴人將系爭貨品直接送貨至受貨人所
    在之德國漢堡，則依上開說明，系爭貨品之裝卸及運送費用均由上訴人負擔，而
    非由被上訴人負擔。系爭三張訂單買賣貨品之裝卸及運送費用既非由被上訴人負
　　擔，則上訴人未給付本件買賣貨品，被上訴人並無所謂節省上開費用之支出而應
　　予扣除可言，故上訴人之指陳，委無足採。
七、綜上所述，被上訴人基於債務不履行之法律關係，請求上訴人賠償所失利益二萬
    六千四百元及自原審起訴狀繕本送達翌日即八十九年十一月十六日起算之法定遲
    延利息部分，為有理由，應予准許，上訴人所辯均無可取。又被上訴人先位請求
    既經審酌為有理由，則其所為備位請求，即毋庸再予審酌，併此敘明。原審判命
    上訴人給付上開數額本息，於法並無不合，上訴論旨指摘原判決不當，求予廢棄
    改判，為無理由，應予駁回。
八、據上論結：本件上訴為無理由，依民事訴訟法第四百四十九條第一項、第七十八
    條，判決如主文。
中　　　華　　　民　　　國　　九十一　　年　　　九　　　月　　　十八　　日
                                    民事第四庭
　　　　　　　　　　　　　　　　　　　　審判長法　官　李　瓊　蔭
　　　　　　　　　　　　　　　　　　　　　　　法　官　楊　豐　卿
　　　　　　　　　　　　　　　　　　　　　　　法　官　林　金　吾
右正本係照原本作成。
不得上訴。
中　　　華　　　民　　　國　　九十一　　年　　　九　　　月　　　十八　　日
　　　　　　　　　　　　　　　　　　　        書記官　張　淑　芳
